臺灣高等法院高雄分院刑事判決　　　　　　　　　　九十一年度交上訴字第六九號
　　上　訴　人　台灣高雄地方法院檢察署檢察官
　　被　　　告　乙○○
右上訴人因被告公共危險案件等案件，不服台灣高雄地方法院九十一年度交訴字第一
三號中華民國九十一年五月三十一日第一審判決（起訴案號：台灣高雄地方法院檢
察署九十一年度偵字第七八七六號），提起上訴，本院判決如左：
    主  文
上訴駁回。
    事  實
一、乙○○考領有大貨車駕駛執照，於民國九十一年四月十二日晚上十時五十許，駕
    駛車牌號碼九Ｍ─四○二九號自小貨車，沿高雄縣大樹鄉○○村○○○路由西往
    東（楠梓往旗山）方向行駛，途經該路與旗楠三路交岔路口時，本應注意行車速
    度，應依標誌之規定，而該路段之行車速限標示為七十公里，及汽車行駛時，駕
    駛人應注意車前狀況，並隨時採取必要之安全措施，以避免危險之發生，而依當
    時之天候晴、省道道路、路面乾燥、無缺陷、亦無障礙物，雖夜間該路段無照明
    ，惟視距尚屬良好，並無不能注意之情形，詎乙○○應注意、能注意，竟疏於注
    意車前狀況，且以時速八十公里之速度超速行駛。適有亦考領有重型機車駕駛執
    照之李名容騎乘車牌號碼ＦＡ八─八八○號重機車，後載蔡如敏，沿旗楠公路由
    西往東方向騎駛，途經該路與旗楠三路口時，欲左轉進入旗楠三路而通過上開路
    口時，乙○○見狀煞避不及，致其所駕之自小貨車左前保險桿處撞及李名容所駕
    駛之機車，李名容及蔡如敏人車倒地，致蔡如敏受有「頭部受創、腦受傷、顱內
    出血」等傷害，經送醫急救，於是（十二）日晚上十一時十五分不治死亡。乙○
    ○明知前述駕駛自小貨車肇事致人死傷，本應即採取救護及其他必要措施，並向
    警察機關報告，不得駛離，竟未停車照料被害人，及留置現場等待警方前往處理
    ，竟基於肇事逃逸之犯意，隨即駕駛該自小貨車逃離現場。適為行經該處之曾瑞
    宏目擊，自後追趕而記下乙○○所駕駛自小貨車車牌號碼，並提供予警方，且在
    現場扣得上開自小貨車於事故發生後掉落之汽車雨刷一支，始為警循線查獲，經
    警聯絡乙○○之兄黃國連後，乙○○始於九十一年四月十三日下午，自動向警方
    投案。
二、案經高雄縣警察局仁武分局報請台灣高雄地方法院檢察署檢察官偵查起訴。
    理  由
一、訊據被告乙○○對於右揭時、地駕車肇事，致被害人蔡如敏受有「頭部受創、腦
    受傷、顱內出血」等傷害，經送醫急救，仍於是（十二）日晚上十一時十五分不
    治死亡，並於事故發生後隨即離開事故現場等事實均供承不諱，核與證人李名容
    於警訊時證述之情節相符，另證人即目擊之曾瑞宏於警訊時證稱：「於九十一年
    四月十二日晚上十時多許，我騎乘機車自任職服務之岡山保五總隊下班，欲返回
    住處，行經高雄縣大樹鄉○○村○○○路與旗楠三路交岔路口，發現路中倒了一
    部機車、及有二名年輕女子躺在地上，心想可能有車禍發生，而前方距離約五十
    公尺處有一輛自小貨車正在行駛，且前方整條路僅有該部車輛，我雖未親眼目睹
    車禍發生情形，直覺該部自小貨車應係肇車車輛，所以立即自後追趕欲記下該車
    車號，在追趕過程中，該部自小貨車車速很快，在到達里嶺大橋時，該車左轉往
    旗山方向行駛，並連闖二個紅燈，後伊才清楚看見該車之車牌號碼為九Ｍ─四○
    二九號，當時我雖想攔下該車，但因我係駕駛機車，心中有點害怕，所以才沒攔
    下該車，後我即以行動電話報警處理，後在案發現場發現有一支掉落之汽車雨刷
    」等語。又證人即處理本件交通事故之員警周家龍於原審法院審理時證稱：「我
    接獲報案在上開地點發生車禍事故，即趕往現場處理，到達時被害人均已送醫，
    現場留有一輛機車、安全帽及一支掉落之汽車雨刷等物，因有目擊證人提供涉嫌
    肇事之車輛車牌號碼，我即依該車牌號碼追查，該車輛係新寶企業工程行所有之
    車輛，我即聯絡該工程行，他們稱當日係被告駕駛該自小貨車，故我依該工程行
    所提供之資料聯絡被告之家人，後被告即自動向警方投案」等語；此外，復有高
    雄縣警察局道路交通事故調查報告表、現場照片十八張及車籍作業系統─查詢認
    可資料乙紙附卷可稽、及汽車雨刷一支扣案可證。觀諸被告所駕駛之工程小貨車
    ，前方擋風玻璃已破裂成網狀，自無不知其已肇事之理，而被害人蔡如敏確係因
    本件交通事故，經送醫急救，仍因「頭部受創、腦受傷、顱內出血」，而於是（
    十二）日晚上十一時十五分不治死亡，業經台灣高雄地方法院檢察官督同法醫師
    相驗明確，並製有相驗屍體證明書、驗斷書及勘驗筆錄在卷足憑。按汽車駕駛人
    ，駕駛汽車肇事致人受傷或死亡，應即採取救護或其他必要措施，並向警察機關
    報告，不得駛離，道路交通管理處罪條例第六十二條第一項定有明文。被告於九
    十一年四月十二日晚上十時五十許肇事，被告為汽車駕駛人，駕駛汽車肇事致人
    死、傷，未採取求護或其他必要措施，亦未向警察機關報告，而即駛離。經警方
    循線查獲後，始於九十一年四月十三日下午，自動向警方投案。被告辯係將前往
    報警，無非卸責之詞，不足採信。
二、按行車速度，應依標誌之規定；又汽車行駛時，駕駛人應注意車前狀況，並隨時
    採取必要之安全措施，以避免危險之發生，道路交通安全規則第九十三條第一項
    及第九十四條第三項分別定有明文。此為一般駕駛人應注意並能注意之事項，而
    依卷附道路交通事故調查報告表所載，肇事路段時速限制為每小時七十公里，且
    依當時情形，又無不能注意之情形，被告竟疏未注意車前狀況，貿然以時速八十
    公里之速度超速行駛，因而肇事導致被害人死亡，其有過失，已甚明顯。又被害
    人蔡如敏確因本件車禍受有前述傷害，經送醫急救，終因「頭部受創、腦受傷、
    顱內出血」，於九十一年四月十二日晚上十一時十五分不治死亡，是被害人既因
    本件車禍而死亡，與被告之過失行為間並有相當因果關係。又被告駕車肇事後，
    為規避其駕車肇事責任，不僅未停車照料傷者及留置現場等待警方前往處理，反
    隨即駕駛該自小客車逃離現場，違反道路交通管理處罰條例第六十二條第一項之
    規定，情極明顯。綜上，本件事證明確，被告前開犯行，均堪認定。
三、核被告乙○○所為，係犯刑法第一百八十五條之四之駕車肇事逃逸罪及第二百七
    十六條第一項之過失致人於死罪。被告所犯上開二罪間，犯意各別，行為互殊，
    應予分論併罰。
四、原審依刑法第一百八十五條之四、第二百七十六條第一項、第五十一條第五款、
    第七十四條第一款，罰金罰鍰提高標準條例第一條前段，並審酌被告駕駛汽車，
    竟未注意相關交通安全之規定，終至肇事致人於死，造成無可挽救之遺憾；於肇
    事後不僅未救護傷者，反駕車逃逸，惡性非輕，惟念及被告事後已與被害人家屬
    達成民事和解，此據被害人蔡如敏之母甲○於原審法院審理時證述在卷，並有台
    中縣清水鎮調解委員會調解書在卷可按，其過失之程度，及犯後態度等一切情狀
    ，分別量處「乙○○因過失致人於死，處有期徒刑捌月」「駕駛動力交通工具肇
    事，致人死亡而逃逸，處有期徒刑壹年。」，裁判確定前犯數罪，依法定其應執
    行刑為有期徒刑壹年陸月。又被告前未曾受有期徒刑以上刑之宣告，有台灣高雄
    地方法院檢察署刑案資料查註紀錄表及台灣高等法院被告全國前案紀錄表可按，
    其因一時疏失、失慮，致罹刑典，經此偵審程序及刑之宣告，應知警惕，而無再
    犯之虞，且事後已與被害人家屬達成民事和解賠償被害人家屬之損害，已給付部
    分賠償金，認前開所宣告之刑，以暫不執行為適當，並宣告緩刑四年，以啟自新
    。經核原判決認事用法尚無不合，量刑亦稱妥適，檢察官循告訴人之請求上訴意
    旨，指摘原判決非依業務過失判決，量刑過輕，且尚未履行全部和解條件，諭知
    緩刑不當等語。經查(一)被告自承係電力公司外包商僱主之領班，並非司機，亦非
    以駕駛為其附隨業務等情，而依卷證資料並不足以證明被告係以駕駛前開貨車為
    其業務或附隨業務，自不得逕以業務過失論罪。(二)告訴人蔡金原、甲○於本院調
    查時均稱，被告已與之成立和解，給付新台幣一百零二萬元，惟最近二月應付之
    款項各五十萬元未依約履行，被告稱係事後僱主解僱其職務，致其無能力依約定
    給付，但仍零星給付一部分，有其提出之付款憑證可按，且有老母待養等語，按
    於此經濟不景氣之際，其既已給付一部分，僅因遭僱主解僱，一時無法依約給付
    賠償金額，其情可原，況此民事履行給付之問題，應依民事強制執行程序解決之
    。本件上訴並無可取，為無理由，應予駁回。
據上論斷，應依刑事訴訟法第三百六十八條，判決如主文。
本案經檢察官陳新慶到庭執行職務。
中    華    民    國        九十一      年      九      月     十一     日
                              臺灣高等法院高雄分院刑事第四庭
                                  審判長法官  蕭權閔
                                        法官  陳吉雄
                                        法官  陳啟造
右正本證明與原本無異。
如不服本判決應於收受本判決後十日內向本院提出上訴書狀，其未述上訴理由者，
並得於提起上訴後十日內向本院補提理由書狀（均須按他造當事人之人數附繕本)「
切勿逕送上級法院」。
                                      書記官  白蘭
中    華    民    國        九十一      年      九      月     十三     日
附錄本案論罪科刑法條全文：
刑法第一百八十五條之四：
  駕駛動力交通工具肇事，致人死傷而逃逸者，處六月以上五年以下有期徒刑。
刑法第二百七十六條第一項：
  因過失致人於死者，處二年以下有期徒刑、拘役或二千元以下罰金。
                                                                      Ｈ
